【裁判字號】    97,交聲,46
【裁判日期】    970507
【裁判案由】    違反道路交通管理處罰條例
【裁判全文】
臺灣宜蘭地方法院交通事件裁定          97年度交聲字第46號
移送  機關  交通部公路總局臺北區監理所宜蘭監理站
異  議  人  吉原通運股份有限公司
代  表  人  丙○○
代  理  人  丁○○
上列異議人即受處分人因違反道路交通管理處罰條例案件，對於
交通部公路總局臺北區監理所宜蘭監理站於民國九十七年一月三
日所為之處分（宜監字第裁四三─Ｃ00000000號）聲明
異議，本院裁定如下:
    主  文
原處分撤銷。
吉原通運股份有限公司不罰。
    理  由
一、原處分意旨略以：異議人即受處分人吉原通運股份有限公司
    所屬駕駛甲○○於民國九十六年十一月二十四日十四時五十
    五分許，駕駛車牌號碼八三０─ＧＱ號營業貨運曳引車，在
    瑞芳臺二線為臺北縣政府警察局瑞芳分局員警攔停並以活動
    地秤過磅後，測得總重三十九點五五公噸，超過該車核定總
    重量三十五公噸達四點五五公噸，遂依道路交通管理處罰條
    例第二十九條之二第三項掣開舉發違反道路交通管理事件通
    知單（下稱舉發通知單）。嗣因異議人提出申訴，原處分機
    關經函詢舉發機關後，仍依道路交通管理處罰條例第二十九
    條之二第三項規定，裁處異議人罰鍰新臺幣（下同）一萬五
    千元等語。並有舉發通知書、交通裁決書、臺北縣政府警察
    局瑞芳分局九十六年十二月二十一日北縣警瑞交字第０九六
    ００二四七０三號書函存卷可稽。
二、異議人則以：其所屬駕駛甲○○於九十六年十一月二十四日
    駕駛車牌號碼八三０─ＧＱ號營業貨運曳引車自新莊副都市
    中心市區徵收開發公共工程（第一標）工地地磅
    上裝土至三十七點八五公噸後出發，嗣經警攔停並以活動地
    秤量測超重四點五五公噸後，旋於同日十七時四十六分至龍
    德地磅過磅確認重量僅為三十七點七公噸，隨後於同日十七
    時五十二分許抵達臺灣水泥公司蘇澳廠時，進廠過磅量測所
    得之重量僅達三十七點六八公噸，皆無警方測得之顯然超重
    情事。從而，因異議人所屬車牌號碼八三０─ＧＱ號營業貨
    運曳引車為警攔停前後，經地磅測得之三次重量皆與警方以
    活動地秤量測所得之重量存有顯然差距，應堪認定警方使用
    之活動地秤具有顯然之誤差而非可採，是異議人所有之前述
    營業貨運曳引車雖超過核定之三十五公噸重量，然仍未逾核
    定重量之百分之十（即三十八點五公噸），故本件舉發異議
    人超重違規之事實認定應屬有誤，爰依法聲明異議等語。
三、按法院受理交通事件，準用刑事訴訟法之規定，道路交通管
    理處罰條例第八十九條前段定有明文，是刑事訴訟法中有關
    舉證責任、證據調查等相關規定，在與行政秩序罰之本質不
    相牴觸的前提下，自應予以準用。又依刑事訴訟法第一百五
    十四條第二項規定，犯罪事實應依證據認定之，無證據不得
    認定犯罪事實；而認定犯罪事實所憑之證據，雖不以直接證
    據為限，間接證據亦包括在內，然而無論直接證據或間接證
    據，其為訴訟上之證明，須於通常一般之人均不致有所懷疑
    ，而得確信其為真實之程度者，始得據為有罪之認定，倘其
    證明尚未達此一程度，而有合理之懷疑存在，法院即應為諭
    知被告無罪之判決（最高法院七十六年度臺上字第四九八六
    號判例參照）。此一原則，於法院審理行為人違反道路交通
    管理處罰條例案件時，當有其適用。次按，駕駛汽車裝載貨
    物超過核定之總重量或總連結重量，未逾百分之十，而未嚴
    重危害交通安全、秩序或發生交通事故，且情節輕微，以不
    舉發為適當者，交通勤務警察或依法令執行交通稽查任務人
    員得對其施以勸導，免予舉發，對於不聽勸導者，必要時，
    仍得舉發，並於通知單記明其事件情節及處理意見，供裁決
    參考，違反道路交通管理事件統一裁罰基準及處理細則第十
    二條第一項第十三款及第三項分別訂有明文。合先敘明。
四、經查：
  (一)異議人雖坦認所屬駕駛甲○○確於舉發時、地，駕駛車牌號
    碼八三０─ＧＱ號營業貨運曳引車為警攔停並以活動地秤測
    得之總重為三十九點五五公噸，超出核定之三十五公噸達四
    點五五公噸等情屬實，復有該車過磅檢測單據及活動地秤經
    經濟部標準檢驗局核發之度量衡器檢定合格證書在卷可稽，
    是舉發機關掣單及原處分機關逕為交通裁決尚非無據。惟異
    議人所屬該部車牌號碼八三０─ＧＱ號營業貨運曳引車於舉
    發當日之行程路線，業經證人即駕駛甲○○到庭結證在卷，
    亦即該車經警攔停前後未滿三小時期間內，已各在新莊副都
    市中心市區徵收開發公共工程（第一標）工地、
    龍德地磅及臺灣水泥公司蘇澳廠地磅過磅，所得數據則在三
    十七點六八公噸至三十七點八五公噸之間，此見卷附過磅單
    三份即明。從而，以異議人所有之該部營業貨運曳引車於舉
    發當日前後另以固定地磅過磅時測得之重量，核與警方以活
    動地秤測得之三十九點五五公噸間，竟高達逾一點七公噸之
    差距，是警方於本件舉發時所使用之活動地秤，其精準度與
    正確性，即非無疑。
  (二)舉發機關使用之活動地秤，已經經濟部標準檢驗局檢驗合格
    如前述，且該活動地秤之操作方式亦據證人即臺北縣政府警
    察局瑞芳分局交通隊警員乙○○到庭結證：將二片活動地秤
    置放地面，一片負責一顆車輪，駕駛先將二顆前輪開上活動
    地秤測得數據後，再將二顆後輪開上活動地秤測得數據後，
    加總所得數據即為總重量；操作過程需指揮駕駛儘量將車輪
    開至固定點，且需清理地面將磅片擺平，否則誤差較大；其
    自去年六、七月開始操作活動地秤，本件亦依正常操作程序
    執行勤務測得數據等語翔實。然就活動地秤係以車體各部分
    段量測後再予加總數據之操作方式，準確性自難與秤量較大
    之一般固定地秤相比。況活動地秤亦或因磅片擺放平整與否
    而有誤差如前述，當難無視異議人所屬之該部車牌號碼八三
    ０─ＧＱ號營業貨運曳引車於舉發前後未滿三小時之期間內
    ，另在新莊副都市中心市區徵收開發公共工程（
    第一標）工地、龍德地磅及臺灣水泥公司蘇澳廠地磅過磅所
    得，介於三十七點六八公噸至三十七點八五公噸間之數據，
    而全憑舉發機關以活動地秤量得要非無疑之三十九點五五公
    噸結果，率斷異議人確有本件超載之違規情事。
五、總合前情，本件因尚有顯然有利於異議人之過磅結果，且無
    證據證明異議人另測得之三次數據皆非正確，亦無證據證明
    舉發機關使用活動地秤測得之數據結果方屬正確無誤，故本
    件即採異議人所提之其他過磅結果，為認定車牌號碼八三０
    ─ＧＱ號營業貨運曳引車之過磅重量。依此，該車雖已超出
    核定總重三十五公噸，然超重仍未逾總重之百分之十，揆諸
    上開違反道路交通管理事件統一裁罰基準及處理細則第十二
    條第一項第十三及第三項規定，舉發機關本應審酌異議人之
    超重情形是否嚴重危害交通安全、秩序，或已生交通事故，
    或有不服勸導等情事，並將上開審酌事項詳載於舉發通知單
    上，供裁決機關參考，始得掣單舉發，裁決機關亦才得依其
    情節予以裁罰與否之裁量，如此始符合行政程序法第十條所
    示之合義務性裁量。倘舉發機關未依前述程序進行舉發，裁
    決機關即無從充分行使法律授予之裁量權，此時即有因怠於
    裁量而生裁量濫用之違法情事。職是之故，本件因無證據足
    以證明舉發機關操作活動地秤量得三十九點五五公噸之數據
    方屬正確無誤，且因此導致舉發機關未能於舉發通知單上詳
    載異議人超重之危害程度，而無從盡其合義務性裁量之裁決
    ，故本件因證明異議人違規情節之事證不足且舉發、裁決程
    序亦非無瑕疵，揆諸首開法條規定及說明，本件異議為有理
    由，原處分應予撤銷，並由本院另為異議人即受處分人不罰
    之諭知。
六、依道路交通案件處理辦法第二十條前段，裁定如主文。
中    華    民    國    97    年    5     月    7     日
                  交通法庭法  官  陳嘉年
以上正本證明與原本無異。
如不服本裁定，應於裁定送達後5日內，向本院提出抗告狀。(
應附繕本)
                          書記官  葉瑩庭
中    華    民    國    97    年    5     月    7     日


司法院資訊處製作；財團法人民間司法改革基金會備份。
